【裁判字號】    99,訴易,57
【裁判日期】    991221
【裁判案由】    侵權行為損害賠償
【裁判全文】
臺灣高等法院民事判決                  99年度訴易字第57號
原      告  林鈺婷
被      告  蕭偉庭
訴訟代理人  陳祐良律師
上列當事人間刑事附帶民事訴訟侵權行為損害賠償事件，經本院
刑事庭於中華民國99年7月13日以99年度附民字第161號裁定移送
前來，本院於99年12月7日言詞辯論終結，判決如下：
    主      文
被告應給付原告新台幣貳拾玖萬元，及自民國九十九年六月二十
九日起至清償日止，按年息百分之五計算之利息。
原告其餘之訴駁回。
訴訟費用由被告負擔百分之三十六，餘由原告負擔。
    事實及理由
一、原告起訴主張：被告於民國 (下同)98年3月初某日在伊任職
    位於臺北市中山區○○○路○ 段21號之「雅格麗緻理容院」
    內消費，因而結識伊，於言談過程中聽聞伊對於工作負擔多
    所抱怨，認為有機可乘，竟意圖為自己不法之所有，先於同
    年3月中旬向伊誆稱：「欲匯款新臺幣 (下同)2,000 萬元供
    你生活，你生活太累，不要再做云云」，繼則詐稱：「自己
    信用不佳，有一筆錢想要借用你的帳戶存放云云」，以此方
    式取得伊之國泰世華商業銀行帳號後，旋於翌日起，接續向
    伊謊稱：「你提供之帳號有誤，以致2,000 萬元錯誤匯入他
    人之帳戶，須拿錢向金管會人員疏通，方能取回款項云云」
    ，致伊陷於錯誤，而自同年4月5日起陸續在上址交付所謂「
    公關費」、「疏通費」共計807,000元予被告。 被告因上開
    所涉詐欺案件，業經法院判處有罪在案等情，爰依民法第18
    4條第1項規定，請求被告賠償損害，聲明：被告應給付原告
    807,000元， 及自刑事附帶民事訴訟起訴狀送達被告之翌日
    起至清償日止按年息5%計算之利息。
二、被告則以：伊並無原告所指稱之詐害行為。伊除曾向原告借
    貸1 萬元，且早已清償外，並未自原告處收受任何所謂「公
    關費」或「疏通費」之金錢。縱認原告曾交付伊金錢，原告
    亦係基於消費借貸之意思而交付，原告請求伊應負侵權行為
    之損害賠償責任，顯無理由等語，資為抗辯。並答辯聲明：
    原告之訴駁回。
三、兩造不爭執之事實：
  (一)被告於98年3 月初某日在原告任職位於臺北市中山區○○○
    路○ 段21號之「雅格麗緻理容院」內消費，因而結識原告。
  (二)被告有以手機傳送如臺灣臺北地方法院檢察署98年度偵字第
    14968號偵查卷第20-22頁之3則簡訊中之其中1則簡訊予原告
    。
四、被告確有不法侵害原告權利行為：
  (一)被告在98年間曾以0000000000號行動電話傳下列：「婆我真
    的被你害死，跟人說到現在，別人明天下午要給三萬五要不
    會很難看，還有星期一記的帶本子出來，下午一點到二點刷
    完，十至二十分錢進，記得不要望」、「婆明天看兩點錢看
    有沒有辦法，我想帶人過去說看看，再過兩天全部都沒處理
    真的我非死不可，別忘記六十二天到了」、「是你要我如何
    ，他們也認識金管會的，他們已經放話要去檢舉，因為他們
    說我們裝傻，要給我生不如死」等簡訊內容於原告所有0000
    000000號行動電話等情，有該行動電話簡訊翻拍照片3 張在
    卷可證（見臺北地方法院檢察署98年度偵字第14968 號卷第
    20-22頁）； 又被告曾在電話中對原告表示：「明天可能用
    支票的方式用出來，假如用支票用出來來講的話，還要再多
    3 天，你知不知道，你禮拜三拿給我，籠進去（臺語），要
    到禮拜一我就死的更難看，但是重點是有用總比沒有用好，
    你了解嗎？有用至少不用補到2千4百多…」、「…你我要8
    萬，差一半的距離，我不知道。我現在好累，我現在已經開
    車開到床上來，我好累，反正，記得我簡訊傳給你的…」、
    「…所以很多事情，不是你所想像的那樣子，所以最後我在
    那邊想的時候，我傳簡訊給你…」、「…因為畢竟錢是確定
    的錢存到你那邊，我就OK了，2000扣掉你給人家全部還也不
    用100，還有1900，要讓你過好幾年， 足夠了，過十年也足
    夠了，十年、十五年都不做事，都夠的，你知道嗎？」、「
    …我還要拿給人家1萬5，好煩，幫老公用，好不好？」、「
    …我有沒有跟你講，金管會就在他們那邊讓我認識的，我今
    天要跟他們談，他們跟我說，不要說那麼多了。金管會早上
    打電話給我，說要把錢退還給我，問我到底發生什麼事情，
    現在變成金管會的人不敢收錢啦…」等情，亦有行動電話通
    聯譯文勘驗筆錄在卷可稽（同上偵卷第53-71頁）， 並為被
    告所不爭執（見本院卷第46頁），被告既數度要求原告出錢
    向金管會疏通、2000萬元讓原告過10年、15年好日子等情事
    ，足認被告確有接續向原告謊稱提供之金融帳號有誤，以致
    2 千萬元錯誤匯入他人之帳戶，須拿錢向金管會人員疏通，
    方能取回款項，原告因而陷於錯誤而交付款項之情事。
  (二)依證人留雅亭於偵查中證稱：「原告先後向我借了3 次約25
    萬元，有一次我在公司當面交給她，另一次是她與我一起去
    領款，當時有看到被告，第3次我直接交給原告，只有在第2
    次時有看到被告」等語（見臺北地方法院檢察署98年度偵字
    第14968號卷第76-77頁）；於刑事審理時證稱：「原告向我
    借過三次，分別為7萬、8萬及10萬，總共約是25萬元，我是
    從ＡＴＭ領錢的，是從我新莊幸福郵局帳戶提出的，98年4
    月下旬在我們公司的外面，被告當時坐在車子裡面，我是在
    車外看到被告的，只有看過被告一次當時我跟原告站在一起
    ，把錢交給被告，當時交付的金額約是10萬，10萬元都是我
    借給原告，當時原告是說被告錢轉帳有問題，需要一些錢要
    轉外國、轉國內的，所以需要一筆資金才可以轉回來，所以
    我就借錢，這是98年4 月底我借錢給原告之後，她告訴我的
    」等語（見臺北地方法院98年度易字第3610號刑事卷第39、
    40頁）；另證人陳冠林於刑事審理時亦證稱：「我有借錢給
    原告，借了4 萬多，詳細多少忘記了，是在原告家樓下把錢
    交給原告的，我收到傳票（刑事）後，原告才跟我說他被騙
    錢了，所以當時才跟別人借款」等語（同上刑事卷第69、70
    頁），與原告所述大略相符，堪信原告之主張為真正。
  (三)本院刑事判決亦認定被告數度要求原告出錢向金管會疏通、
    2000萬元讓原告過10年、15年好日子及接續向原告謊稱提供
    之金融帳號有誤，以致2 千萬元錯誤匯入他人之帳戶，須拿
    錢向金管會人員疏通，方能取回款項，原告因而陷於錯誤而
    交付款項，被告有詐欺行為，判決被告有期徒刑1 年確定在
    案，此經本院調取99年度上易字第1143號卷核閱屬實（見該
    卷第277-284頁）。
  (四)綜上，被告以詐欺方法，故意不法侵害原告權利之行為，堪
    以認定。
五、原告得請求損害賠償之金額部分：
  (一)按，因故意或過失，不法侵害他人之權利者，負損害賠償責
    任（民法第184條第1項參照）。當事人已證明受有損害而不
    能證明其數額或證明顯有重大困難者，法院應審酌一切情況
    ，依所得心證定其數額（民事訴訟法第222條第2項參照）。
  (二)被告詐欺原告之金錢數額：
  按當事人主張有利於己之事實者，就其事實有舉證之責任（
    民事訴訟法第277條參照）。 查原告就其被詐欺之金錢數額
    於警訊時陳述稱：「被告以各種名義陸續向我拿了十多次錢
    ，共大約70萬元」（見臺北地方法院檢察署98年度偵字第14
    968號卷第9、12頁），於偵查中陳述稱：「被告總共騙我將
    近100萬元」、「約80至100萬元，共分十多次給被告」、「
    交付款項明細除了自己2次計92,000元，向同事Ａ借了3次計
    360,000元， 向同事Ｂ借了80,000元，向父母及姐姐各拿了
    80,000元，向朋友Ａ借了50,000元，向朋友Ｂ借了30,000元
    ，向朋友Ｃ借了35,000元，合計807,000元」 （見臺北地方
    法院檢察署98年度偵字第14968號卷第28、41、44頁）， 於
    刑事審理時陳述稱：「交給被告約80至100萬元， 交給被告
    金錢時只有一次有證人留雅亭有看到，我在上班附近的銀行
    前面交給被告8萬元」（見臺北地方法院98年度易字第3610
    號卷第33、35頁）。
  依原告陳述其交付給被告很多次，都是當面以現金交付被告
    ，沒有以轉帳方式交付，每次金額最低不清楚，最高約10幾
    萬元等語（見本院卷第47頁），且其自警訊、偵查及刑事審
    理時，就被詐欺而交付之數額，均不一致。惟原告既已證明
    受有損害，僅因次數太多且未做紀錄致不能證明其數額，本
    院依證人留雅亭於中華郵政公司三重郵局帳號000000000000
    00號帳戶之存款往來明細，該帳戶在98年3 月間仍有約40萬
    元之存款，曾於98年4 月間陸續透過ＡＴＭ提款約30萬元，
    有該公司99年4月6日檢附客戶歷史交易清單在卷可佐（同上
    刑事卷第63、64頁）等情況，認證人留雅亭、陳冠林所證述
    之數額即為原告交付予被告之數額，故原告被詐欺而交付之
    金額為29萬元（計算式：250,000+40,000＝290,000）。 原
    告其餘所提出其交付金錢之明細及於刑事審理時陳述所交付
    之金額，並無證據以實其說，所為之主張，自無足取。
  至證人張益信於刑事審理時證稱：「去年3到5月間，我有借
    錢給原告，前後加起來有8 萬元，第一次3萬元，第二次5萬
    元，3萬元已經還我了，還欠我5萬元。第一次跟我借款時，
    原告說他弄壞公司的東西要賠償；第二次借款時，原告說要
    還錢給他朋友。在第一次與第二次借款中間，原告有說她有
    一個客人要協助她脫離公司，不要讓她這麼辛苦，要匯錢給
    她，客人說原告給錯帳號了，所以轉錢轉錯了到別人的戶頭
    裡面，之後客人說他需要一筆錢把之前匯錯的錢追回來。當
    下我有跟原告分析說他應該是被騙了，因為有一點金融概念
    的人，都知道不太可能有匯錯一碼的問題，或是用一筆錢即
    可追回其他錢，原告跟我說她之前就已經跟別人借錢匯款給
    被告，需要還錢給其他朋友，所以才跟我借錢，我認為這比
    較急，就願意借錢給原告，我覺得原告自己也不是很清楚她
    前前後後匯了多少錢給被告，她好像說是交了100 萬元左右
    」等語（見同上刑事卷第71、72頁），因原告借款之原因：
    「弄壞公司的東西要賠償」、「之前就已經跟別人借錢匯款
    給被告，需要還錢給其他朋友」，此部分金額自非因被告之
    詐欺而交付，原告不得請求；又證人張益信所稱原告交付被
    告100 萬元左右之證言屬傳聞證據，其證明力薄弱，不足以
    證明原告有交付100萬元之事實。
  綜上，原告得請求被告給付29萬元，逾此部分之請求，即無
    所據，不予准許。
  (三)又，給付無確定期限者，債務人於債權人得請求給付時，經
    其催告而未為給付，自受催告時起，負遲延責任。其經債權
    人起訴而送達訴狀者，與催告有同一之效力。遲延之債務，
    債權人得請求依法定利率計算之遲延利息（民法第229條第2
    項、第233條第1項前段參照）。本件兩造並未約定給付之日
    期，依其性質屬給付無確定期限，被告應自受催告時起，始
    負遲延責任，故原告請求被告自起訴狀繕本送達之翌日即99
    年6月29日(見本院附民卷第7頁)起至清償日止，按年息百分
    之5計算之利息， 亦屬可取，逾此部分之請求，即屬無據，
    不予准許。
六、綜上所述，原告依侵權行為法律關係請求被告給付29萬元本
    息，為有理由，應予准許，逾此部分之請求，即屬無據，爰
    予駁回。
七、本件事證已臻明確，兩造其餘攻擊防禦方法及舉證，經本院
    逐一審酌結果，均與本判決結果不生影響，無贅述必要，併
    予敘明。
八、據上論結，本件原告之訴為一部有理由，一部無理由，依民
    事訴訟法第79條，判決如主文。
中    華    民    國    99    年    12    月    21    日
                    民事第十五庭
                        審判長法  官  林恩山
                              法  官  陳雅玲
                              法  官  黃國忠
正本係照原本作成。
不得上訴。
中    華    民    國    99    年    12    月    22    日
                              書記官  陳明俐

司法院資訊處製作；財團法人民間司法改革基金會備份。
